【裁判字號】    94,簡,1062
【裁判日期】    950222
【裁判案由】    廢棄物清理法
【裁判全文】
臺北高等行政法院簡易判決
                                     94年度簡字第01062號
原      告  艾菲蔻絲生化科技有限公司
代  表  人  甲○○
被      告  臺北縣新店市公所
代  表  人  乙○○(市長)
上列當事人間因廢棄物清理法事件，原告不服台北縣政府中華民
國94年10月21日北府訴決字第0000000000號訴願決定，提起行政
訴訟。本院判決如下：
    主  文
原告之訴駁回。
訴訟費用由原告負擔。
    事  實
壹、事實概要：
  一按被告機關因接獲臺北縣政府環境保護局民國（下同）94年
    6月28日北環四字第0940033151號函，其函文內容稱：
    (一)貴轄（艾菲蔻絲生化科技有限公司）違反廢棄物清理法第
      16條規定之公告責任業者，迄94年5月30日仍未辦理93年9
      月至10月之營業量（進口量）申報及繳交回收清除處理費
      。
    (二)依據廢棄物清理法第51條第2項第1款規定，違反同法第16
      條第4項或第18條第4項所定辦法者，處新台幣（下同）6
      萬元以上30萬元以下之罰鍰；經限期改善，屆期仍未完成
      改善者，按日連續處罰。
    (三)請貴公所依法查處，並將稽查結果函覆本局，俾憑函報行
      政院環境保護署。
  二被告機關因此踐行以下之事實調查程序：
    (一)被告機關所屬稽查員於93年7月5日派員前往勸導並責令限
      期（7日內）改善。
    (二)惟屆期經複查，原告仍未依規定辦理93年9月至10月之營
      業量申報及繳交回收清除處理費。
  三被告機關因此依上開調查結果，於94年7月13日依法對原告
    予以舉發，並作成94年7月14日北縣店執字第9400872號處分
    書，科處原告15萬元罰鍰。
  四原告不服上開裁罰處分而向台北縣政府訴願審議委員會提起
    訴願，經台北縣政府作成94北府訴決字0000000000號（案號
    ：00000000號）之訴願決定書駁回原告之訴願，原告因此提
    起本件行政訴訟。
貳、兩造之聲明：
  一原告聲明：
    求為判決撤銷原處分及訴願決定。
  二被告聲明：
    求為判決駁回原告之訴。
參、兩造之爭點：
  一原告主張之理由：
    (一)被告機關及訴願機關是依廢棄物清理法第16條第4項及同
      法第51條第2項第1款之規定為處罰依據。
    (二)原告係代工業，而非製造業，自非屬廢棄物清理法第15條
      第2項及同法第16條第4項所規定「經中央主管機關公告之
      責任業者」，此經原告查明原委後，向台北縣政府申請解
      除列管，而經准許，此有台北縣政府環境保護局94年10月
      28日北環四字第0940061789號函文可稽，原告既非屬前述
      法條規定之責任業者，自不符合前述科罰之要件。
  二被告主張之理由：
    (一)原處分合法性之說明：
      1.按「第1項責任業者辦理登記、申報、繳費方式、流程
        、期限、扣抵、退費及其他應遵行事項之管理辦法，由
        中央主管機關會商中央目的事業主管機關定之。」、「
        前項回收、處理業之規模、登記、註銷、申報及其他相
        關應遵行事項之管理辦法，由中央主管機關定之。」為
        廢棄物清理法第16條第4項或第18條第4項之規定；並依
        同法第51條第2項第1款之規定，違反者，處新台幣6萬
        元以上30萬元以下之罰鍰，經限期改善，屆期仍未完成
        改善者，按日連續處罰。
      2.查本案事實依據臺北縣環境保護局層轉行政院環境保護
        署94年6月20日環署基字第0940047232A號函示：「檢送
        貴轄違反廢棄物清理法第16條規定之公告責任業者名單
        乙份（詳如附件－艾菲蔻絲生化科技有限公司），請依
        同法第51條規定告發處分，並將辦理結果副知本署。揆
        諸前揭法條及主管機關稽查函示，授權執行機關（新店
        市公所）科處原告（艾菲蔻絲生化科技有限公司）罰鍰
        處分應無違誤。
    (二)對原告主張內容之反駁：
      1.至於原告於94年8月15日不服提起訴願辯稱略以：「訴
        願人因承租之廠房經房東之債權人實施查封拍賣，且於
        日前進行點交程序，因此造成訴願人疏忽，漏未依規定
        申報營業量及繳交回收清除處理費，因而經原處分機關
        以違反廢棄物清理法第16條第4項之規定，並依同法第
        51條第2項第1款之規定罰鍰新台幣15萬元，此之行政處
        分顯不合法，為此提起訴願... 云云」。
      2.然而被告機關認為依據中央主管機關（行政院環境保護
        署）檢附93年第5期（93年9月至10月）未按期申報未繳
        費告發名單（艾菲蔻絲生化科技有限公司），其違規行
        為洵堪認定，且原告「承認」因承租之廠房經房東之債
        權人實施查封拍賣，於日前進行點交程序，因此疏忽、
        漏報未依規定申報營業量及繳交回收清除處理費，為俱
        在事實。本案業經台北縣政府訴願審議委員審議決定訴
        願駁回在案，是被告機關依法處分，並無不當。
      3.惟原告仍陳詞固執己見，又提供應屬廢棄物清理法第36
        條之臺北縣政府環境保護局94年10月28日北環四字第09
        40061789號函文，主張撤銷原罰鍰處分。
        【註】上開北環四字第0940061789號函文內容如下：
              有關貴事業申請解除「應以網路傳輸方式申報廢
              棄物之產出、貯存、清除、處理、再利用、輸出
              及輸入情形之事業」列管案，經本局書面審查後
              判定為「暫不列管」，得暫時免以網路傳輸方式
              申報廢棄物流向，請查照。
      4.被告機關則認為：
        (1)原告主張及提供台北縣環境保護局94年10月28日北環
          四字第0940061789號函（該函適用法條為廢棄物清理
          法第36條），與93年9月至10月違規至94年7月13日仍
          未依規定申報營業量及繳交回收清除處理費（該項法
          條適用廢棄物清理法第16條第4項）應「無實質關係
          」且「所屬法條亦不相同」。
        (2)又原告營利事業登記至最近異動日期94年10月3日，
          營業項目仍為化粧品製造業，非其主張之代工業，故
          原告之主張及證物顯屬推諉、狡辯之詞。
      5.是以被告機關依廢棄物清理法第16條第4項及同法第51
        條第2項第1款之規定作成酌處原告15萬元之裁罰處分
        ，應無違誤可言，亦符合比例原則（該違反法條明定罰
        鍰處新台幣6萬元以上30萬元以下）。
    理  由
壹、程序方面：
    本案系爭罰鍰處分金額為新台幣150,000元，而司法院曾於9
    2年9月17日以（92）院台廳行一字第23681號令，依行政訴
    訟法第229條第2項之規定，將行政訴訟法第229條第1項之簡
    易案件金額（價額）自3萬元，提高為20萬元。故本案應認
    合於行政訴訟法第229條第1項第2款「因不服行政機關所為
    新臺幣20萬元（原為3萬元，現提高為20萬元）以下罰鍰處
    分而涉訟者」，應適用簡易訴訟程序，合先敘明之。
貳、兩造爭執之要點：
  一本案被告機關課處原告罰鍰之事實及法律基礎：
    (一)被告機關認定之違章事實如下：
      1.原告係廢棄物清理法第15條所定、經食用或使用後足以
        產生一般廢棄物之物品（或其包裝、容器）之製造業者
        ，且經中央主管機關公告，負有回收、清除、處理責任
        之業者。
      2.依同法第16條第1項之規定，原告負有「繳納回收清除
        處理費（作為資源回收管理基金）」之作為義務。
      3.但原告93年9月至10月之回收清除費用始終沒有依法繳
        納，經被告機關於93年7月15日派員勸導並責令原告限
        期於7日繳納，可是截至被告機關作成裁罰處分之日止
        ，原告始終未依法繳納，上開作為義務之違反，已構成
        同法第51條第2項第1款之處罰要件。
    (二)被告機關因此依同法第51條第2項第1款之規定，裁罰原告
      15萬元。
  二原告則爭執稱：「其非屬廢棄物清理法第15條所定之製造業
    者，亦無同法第16條公告為責任業者之可能，故本案原告不
    具裁罰構成要件，原裁罰處分自屬違法」。
  三是以本案之爭點集中在：94年7月14日被告機關作成裁罰處
    分以前，原告是否為「廢棄物清理法第15條所定、經食用或
    使用後足以產生一般廢棄物之物品（或其包裝、容器）之製
    造業者」一節而已。
    【註】：這裏之所以要加記「94年7月14日被告機關作成裁
            罰處分以前」之時間限制條件，其原因乃是「繳納
            回收清除處理費」之作為義務乃是因身分而生，而
            已發生之作為義務，不會因為身分喪失而溯及地歸
            於消滅。
參、本院之判斷：
  一按原告否認其為「廢棄物清理法第15條所定、經食用或使用
    後足以產生一般廢棄物之物品（或其包裝、容器）之製造業
    者」，所持之理由及證據不外是台北縣政府環境保護局94年
    10 月28日北環四字第0940061789號函文。
  二但被告機關已指明，上開函文所揭示之內容，涉及主管機關
    依廢棄物清理法第36條對「事業廢棄物」之貯存、清除或處
    理方法及設施之具體規範，與「繳納回收清除處理費」之作
    為義務分屬不同之義務內容，二者不容混為一談。
    【註】廢棄物清理法第36條之規定內容：
          事業廢棄物之貯存、清除或處理方法及設施，應符合
          中央主管機關之規定。
          前項事業廢棄物之貯存、清除、處理方法及設施標準
          ，由中央主管機關定之。
  三何況上開函文之發文時間已在94年7月14日以後，當然也不
    應影響原告已成立之作為義務。
  四另外截至94年10月3日為止，原告營利事業登記之營業項目
    仍為化粧品製造業，非其主張之代工業（見被告機關所提之
    「營利事業登記公示詳細資料」）。
  五總結以上所述，原告以上之爭執於法並非可採，從而原裁罰
    處分應屬合法，訴願決定予以維持亦無違誤，原告訴請撤銷
    於法無據，應予駁回。
據上論結，原告之訴為無理由，爰依行政訴訟法第236條、第98
條第3項前段，判決如主文。
中    華    民    國    95    年     2    月   22     日
                              第五庭  法  官  帥嘉寶
上為正本係照原本作成。
本件以訴訟事件所涉及之法律見解具有原則性者為限，始得於本
判決送達後20日內向本院提出上訴狀並表明上訴理由，如已於本
判決宣示後送達前提起上訴者，應於判決送達後20日內補具上訴
理由（均按他造人數附繕本），且經最高行政法院許可後方得上
訴。
中    華    民    國    95    年     2    月   22     日
                                      書記官  蘇亞珍


司法院資訊處製作；財團法人民間司法改革基金會備份。
